【裁判字號】    95,訴,1104
【裁判日期】    950612
【裁判案由】    公共危險
【裁判全文】
臺灣臺中地方法院刑事判決              95年度訴字第1104號
公  訴  人  臺灣臺中地方法院檢察署檢察官
被      告  甲○○
指定辯護人  本院公設辯護人  丁○○
上列被告因公共危險案件，經檢察官提起公訴（九十五年度偵字
第三六四七號），本院判決如下：
    主    文
甲○○無罪。
    理    由
一、公訴意旨略以：被告甲○○與證人丙○○為男女朋友，因遭
    證人丙○○辱罵，竟心生不滿，基於放火燒燬現供人使用之
    住宅之犯意，於民國九十五年二月四日凌晨零時許，至證人
    丙○○臺中縣大雅鄉○○路一三○號住處，持自備之打火機
    點燃報紙，經由信箱投遞孔丟入上開住處，讓火勢繼續燃燒
    等方式，放火燒燬該住處，旋即迅速逃離現場，嗣消防隊據
    報前往撲滅火勢始無人傷亡，因認被告涉犯刑法第一百七十
    三條第一項之放火燒燬現供人使用住宅罪嫌云云。
二、按犯罪事實應依證據認定之，無證據不得認定犯罪事實，又
    不能證明被告犯罪者，應諭知無罪之判決，刑事訴訟法第一
    百五十四條第二項及第三百零一條第一項分別定有明文。次
    按刑事訴訟法上所謂認定犯罪事實之證據，係指足以認定被
    告確有犯罪行為之積極證據而言；如未能發現相當證據或證
    據不足以證明，自不能以推測或擬制之方法，以為裁判基礎
    （最高法院二十九年上字第三一○五號、四十年台上字第八
    十六號判例參照）。又檢察官就被告犯罪事實，應負舉證責
    任，並指出證明之方法，刑事訴訟法第一百六十一條第一項
    定有明文。因此，檢察官對於起訴之犯罪事實，應負提出證
    據及說服之實質舉證責任。倘其所提出之證據，不足為被告
    有罪之積極證明，或其指出證明之方法，無從說服法院以形
    成被告有罪之心證，基於無罪推定之原則，自應為被告無罪
    判決之諭知（最高法院九十二年台上字第一二八號判例參照
    ）。
三、公訴人認被告涉犯刑法第一百七十三條第一項之放火燒燬現
    供人使用住宅罪嫌，無非係以被告之自白與現場照片、臺中
    縣消防局火災原因調查報告書等為其論據之基礎。訊據被告
    則堅詞否認有何放火燒燬現供人使用住宅之犯行，辯稱：伊
    雖有於九十五年二月四日凌晨零時許，至丙○○臺中縣大雅
    鄉○○路一三○號住處，持自備之打火機點燃報紙，經由西
    側靠近中正路鐵捲門之信箱投遞孔丟入上開住處，惟伊丟入
    前開報紙時，即已聞到燒焦味，該住所起火燃燒，應與其丟
    入之報紙無關等語，經查：
(一)、臺中縣大雅鄉○○路一三○號，係證人丙○○向屋主江劉幸
    淑承租，作為販賣鞋子及居住之用，於九十五年二月四日凌
    晨許，火災而燒燬等情，業據證人丙○○證述明確，復有前
    開火災後之現場照片三十一張、臺中縣消防局火災原因調查
    報告書等在卷可憑，堪可認定，合先敘明。
(二)、按被告之自白不得作為有罪判決之唯一證據，仍應調查其他
    必要之證據，以察其是否與事實相符，刑事訴訟法第一百五
    十六條第二項定有明文。是以，被告雖已自白，仍應調查其
    他必要之證據，以察其是否與事實相符。立法目的仍欲以補
    強證據擔保自白之真實性；亦即以補強證據之存在，藉之限
    制自白在證據上之價值。而所謂補強證據，則指除該自白本
    身外，其他足資以證明自白之犯罪事實確具有相當程度真實
    性之證據而言。雖其所補強者，非以事實之全部為必要，但
    亦須因補強證據與自白相互利用，而足使犯罪事實獲得確信
    者，始足當之（最高法院九十四年台覆字第十號判例意旨可
    資參照）。被告雖於警詢、偵查自白：伊有於九十五年二月
    四日凌晨零時許，至丙○○臺中縣大雅鄉○○路一三○號住
    處，持自備之打火機點燃報紙，經由西側靠近中正路之鐵捲
    門信箱投遞孔丟入上開住處，放火燒燬該處所云云，惟證人
    即臺中縣消防局火災調查課警員乙○○於本院審理時證述：
    伊負責火災調查已有六、七年之經驗，一年大概出勤約一百
    多次，九十五年二月四日在臺中縣大雅鄉○○路一三○號的
    火災，是伊這組人員負責調查，一共至現場勘查三次，經勘
    查之結果起火點，應係在該址賣場中間靠南側之木質矮櫃上
    方，因從現場火流判斷，整個火流歸納，應是從那裏延燒起
    來，而且整個矮櫃那裏燒的比較嚴重，且經清開矮櫃下方，
    矮櫃的底部都還在，故應是從矮櫃的上方燒起來的機率較高
    ；現場西側靠中正路之鐵捲門上有一投信口，南側靠雅潭路
    與矮櫃左側之鐵捲門上亦有一投信口，雅潭路的投信口距矮
    櫃約有四公尺，中正路的投信口距離更遠，這二個投信口，
    勘查時都有看過，投信口附近沒有燒的特別嚴重，所以應該
    不是從這裏燒起來，且依現場的火流走向，並沒有看到有從
    投信口那邊燃燒至矮櫃過來的現象；若要從雅潭路上鐵捲門
    的投信口或中正路上鐵捲門的投信口以點燃的報紙投入，因
    為投信口小小的，人的手無法伸入，要丟到四公尺遠矮櫃上
    的機率不高，投入的範圍應該只是在投信孔附近，但在勘查
    現場時，在靠西側中正路上鐵捲門下方，並無看到報紙燃燒
    的灰燼，也可能是救災時，水很大被沖走；在矮櫃的起火點
    ，並無找到引燃的媒介物，所以認為是明火燒起來的，在那
    裏也沒有看到報紙的灰燼，清開來找不到火源在那邊；起火
    點在矮櫃上方，若當時留下煙蒂也有可能造成這樣的現象，
    可是清理現場也沒有發現煙蒂，但煙蒂經過這樣的燃燒，本
    身也會燒掉，所以絕大部分是看不到煙蒂的灰燼的等語（本
    院卷第三十至三六頁），核與證人即臺中縣消防局大雅分隊
    隊員己○○證述：九十五年二月四日凌晨出勤，到達臺中
    縣大雅鄉○○路一三○號時，裏面已著火，進入後火勢是侷
    限在矮櫃那邊等語相符（本院卷第五十頁）。又依臺中縣消
    防局火災原因調查報告書記載：「二、現場燃燒後狀況：(二)
    九十五年二月四日一時許火災後燃燒狀況：1.賣場東側的木
    板牆木質架構完好，僅靠天花板附近易燃的木質板面有較嚴
    重燒失現象（如相片十四）。2.北側展示架上的鞋子大部分
    未受燒（如相片十五、十六）。3.西側平面層展示架上的鞋
    子、安全帽僅表層輕微受燒炭化（如相片十七）。4.中間靠
    南側的展示架嚴重受燒變色、變形，展示的鞋子亦有嚴重受
    燒炭化、燒損的現象（如相片十八、十九）。5.矮櫃中間部
    分局部嚴重炭化、燒細、燒失（如相片二十、二一）。三、
    火災原因之研判：(三)起火處所研判：2.九十五年二月四日一
    時之火災案：火災關係人甲○○雖然於談話筆錄供稱，由
    西側鐵捲門投信口丟入點燃紙捲。惟勘查時，靠中正路及雅
    潭路鐵捲門投信口附近展示架下方的物品並無燃燒現象（如
    相片二二、二三），平面展示架上的販賣品僅表層輕微受燒
    炭化（如現片二四）。故排除由投信口附近引燃本案之可能
    性。依「現場燃燒後狀況」所述，整個賣場顯然遭受來自
    中間靠南側附近火流的延燒，並以南側矮櫃、展示架燒損程
    度最為嚴重（如相片二五），故研判該處為最初起火處。(四)
    起火原因研判：2.九十五年二月四日一時之火災案：災戶
    因二月二日發生火災，致配電線路燒損，故火災前為斷電狀
    態，火災關係人丙○○並於現場明確指出，火災前電源總開
    關早已關閉，屋內沒有電（如相片二八、二九）。故排除電
    氣因素引燃之可能性。經清理現場，起火點附近並未發現
    任何足以引燃火災之火源（如現片三一）。故研判起火原因
    不排除為人為明火引燃之可能性」等語，核與調查報告書所
    檢附之現場照片所示之情形相符，此有前開九十五年二月二
    十一日火災原因調查報告書及其檢附之現場照片三十一張在
    卷可參（偵卷十七至六九頁）。承上可知，前開臺中縣大雅
    鄉○○路一三○號鞋子賣場，九十五年二月四日發生火災之
    起火點應係賣場中間南側木質矮櫃上方，又該起火點亦非係
    西側靠中正路或南側靠雅潭路矮櫃左側鐵捲門投信口附近引
    燃，並延燒至前開矮櫃上方之起火點，則被告前開自白顯與
    前揭所述之客觀事證不符，依前開判例意旨之說明，被告前
    開自白即難憑採。
(三)、依證人即前開火災賣場之使用人丙○○證述：前開賣場為防
    小偷故無窗戶，在木質矮櫃上方之原有窗戶，已為房東以三
    合板封閉，其係於九十五年二月四日零時許離開賣場，離開
    時均已將鐵捲門關上，門鎖鎖上，被告並無其賣場之鑰匙等
    語（本院卷第三八、三九、四三頁），依證人丙○○所言，
    該賣場於其離開之際均已上鎖，而被告並無前開賣場鑰匙，
    復無證據足資證明，被告曾於證人丙○○離去之際，進入前
    開賣場，即無法逕認前開木質矮櫃上方引火之火源係為被告
    所為。
(四)、雖公訴人復於本院審理時另謂被告既自承其有引燃報紙投入
    鐵捲門之投信口，縱本案前開賣場之火災非被告所引燃造成
    ，然其亦犯有刑法第一百七十七條第三項、第一項之放火燒
    燬現供人使用住宅未遂罪云云。惟依前開法條及判例意旨之
    說明，被告之自白不得作為有罪判決之唯一證據，仍須有補
    強證據，以擔保自白之真實性。然依證人林永錫前開所證於
    勘查火災現場時，並未於鐵捲投信口附近發現報紙灰燼等語
    （本院卷第三三、三四頁），證人己○○證述：係伊進入火
    場打開中正路的鐵捲門，那時整個鞋櫃都已著火，伊先用水
    線把火勢撲滅，再打開鐵捲門，因為裏面都是濃煙，所以沒
    有特別看清楚，那邊有無起火現象，也沒有注意中正路鐵捲
    門附近的走道上有無點燃火苗的報紙等語（本院卷第五十、
    五一頁）。是以，前開被告自白亦無其他補強證據足資佐證
    ，故依前開之說明，自不得僅以被告供述：曾將引燃報紙投
    入鐵捲門之投信口云云，即為被告有罪之認定。
四、綜上所述，放火燒燬現供人使用住宅罪部分，被告之自白與
    前述之客觀事證不符，尚難憑採，復無證據足資證明前開火
    災係被告所為；又放火燒燬現供人使用住宅未遂罪部分，僅
    有被告自白並無其他補強證據足資佐證，亦難僅以被告自白
    即為被告有罪之認定。準此，公訴人所提出之證據或所指出
    之證明方法，尚不足為被告有罪之積極證明，或說服本院形
    成被告有罪之心證。被告之犯罪事實即屬不能證明，揆諸前
    開法條及判例之說明，依法自應諭知無罪之判決。
據上論斷，應依刑事訴訟法第三百零一條第一項，判決如主文。
本案經檢察官戊○○到庭執行職務。
中    華    民    國    95    年    6     月    12    日
                  刑事第十四庭  審判長法  官  楊真明
                                      法  官  陳  葳
                                      法  官  劉逸成
上正本證明與原本無異。
如不服本判決，應於送達後十日內向本院提出上訴狀（須附繕
本），上訴於臺灣高等法院臺中分院。
                                      書記官  謝惠雯
中    華    民    國    95    年    6     月    12    日


司法院資訊處製作；財團法人民間司法改革基金會備份。
